臺灣高雄地方法院刑事判決　　　　　　 100年度易字第1768號
公　訴　人　臺灣高雄地方法院檢察署檢察官
被　　　告　謝駿賢
上列被告因恐嚇取財等案件，經檢察官提起公訴（100年度偵字
第479號、100年度偵字第7006號），本院判決如下：
    主  文
謝駿賢幫助犯恐嚇取財罪，處有期徒刑肆月，如易科罰金，以新
臺幣壹仟元折算壹日。又幫助犯詐欺取財罪，處有期徒刑肆月，
如易科罰金，以新臺幣壹仟元折算壹日。應執行有期徒刑陸月，
如易科罰金，以新臺幣壹仟元折算壹日。
    事  實
一、謝駿賢可預見一般取得他人行動電話與財產犯罪常有密切之
    關聯，亦知悉不法集團等不法份子經常利用他人行動電話門
    號為恐嚇取財、詐欺取財等行為，並藉以逃避追查，竟：
  (一)基於幫助恐嚇取財之不確定故意，於民國98年12月底某日，
    在高雄市前鎮區某郵局，將其向台灣大哥大股份有限公司（
    下稱台灣大哥大公司）申請之行動電話門號0000000000之
    SIM卡交付真實姓名年籍不詳之成年人所屬之恐嚇集團使用
    。嗣該恐嚇取財集團之成員，共同基於意圖為自己不法之所
    有恐嚇取財之犯意，推由某成員，於附表一所示時間，持上
    開門號0000000000，依鴿環上之如附表一聯絡電話撥打電話
    、發送簡訊，向附表一所示顏榮民等10人恫嚇稱；其所有之
    賽鴿在渠等手中，如不付款即要對賽鴿不利等言語恐嚇，致
    附表一所示顏榮民等10人因此心生畏懼，而於附表一所示時
    間，匯款入附表一所示帳戶內，嗣顏榮民等10人察覺有異，
    隨即報警處理；
  (二)另基於幫助詐欺取財之不確定故意，於99年5月19日前某日
    ，在不詳地點，將其向家樂福電信股份有限公司（下稱家樂
    福電信公司）申請之行動電話門號0000000000之SIM卡交付
    真實姓名年籍不詳之成年人所屬之詐欺集團使用。嗣該詐欺
    集團之成員共同基於意圖為自己不法之所有詐欺取財之犯意
    聯絡，推由某成員，於附表二所示時間，以上開門號000000
    0000撥打予許宸安、姚硯涵等人，並以附表二所示方式，使
    許宸安、姚硯涵均陷於錯誤，分別匯款及被轉帳如附表二所
    示金額至附表二所示帳戶內，嗣許宸安等人察覺有異報警處
    理，始循線查獲上情。
二、案經彰化縣警察局彰化分局報請偵辦暨顏榮民、薛淵琳、徐
    千惠、李萱怡、張在員、何儒融、陳盛風、陳文敦、劉慶助
    、魏江甫訴由臺南市政府警察局移送臺灣臺南地方法院檢察
    署呈請臺灣高等法院檢察署檢察長令轉臺灣高雄地方法院檢
    察署檢察官偵查起訴。
    理  由
一、按被告以外之人於審判外之陳述，雖不符刑事訴訟法第159
    條之1至之4等4條之規定，而經當事人於審判程序同意作為
    證據，法院審酌該言詞陳述或書面陳述作成時之情況，認為
    適當者，亦得為證據；又當事人、代理人或辯護人於法院調
    查證據時，知有刑事訴訟法第159條第1項不得為證據之情形
    ，而未於言詞辯論終結前聲明異議者，視為有前項之同意，
    同法第159條之5定有明文。本案下列所引用之供述及非供述
    證據，業經本院依法踐行調查證據程序，公訴人、被告均不
    爭執各該證據之證據能力，且迄本院言詞辯論終結前未就上
    開證據之證據能力聲明異議，又查無依法應排除其證據能力
    之情形，是後述所引用證據之證據能力均無疑義，依法自有
    證據能力，均得作為本案證據，先予敘明。
二、訊據被告固坦承有將其所申辦上開台灣大哥大門號及家樂福
    公司門號SIM卡交付他人使用，且上開2門號嗣分別為如附表
    一、二之擄鴿勒贖集團、詐欺集團成員所使用，並造成如附
    表一、二之被害人如附表一、二所示損害之事實，惟辯稱：
    因伊向友人「李幸澤」借款4萬多元，而李幸澤以分期償還
    為由要求伊辦易付卡給他使用，並不知道李幸澤會拿去給別
    人做為詐欺或擄鴿勒贖用云云。經查：
  (一)被告於98年12月底某日，在高雄市前鎮區某郵局，將其向台
    灣大哥大公司申請之行動電話門號0000000000之SIM卡交付
    他人。嗣某恐嚇取財集團之成員，共同基於意圖為自己不法
    之所有恐嚇取財之犯意，推由某成員，於附表一所示時間，
    持上開門號0000000000，依鴿環上之如附表一聯絡電話撥打
    電話、發送簡訊，向附表一所示顏榮民等10人恫嚇稱；其所
    有之賽鴿在渠等手中，如不付款即要對賽鴿不利等言語恐嚇
    ，致附表一所示顏榮民等10人因此心生畏懼，而於附表一所
    示時間，匯款入附表一所示帳戶內之事實；及被告於99年5
    月19日前某日，在不詳地點，將其向家樂福電信公司申請之
    行動電話門號0000000000之SIM卡交付他人。嗣某詐欺集團
    之成員共同基於意圖為自己不法之所有詐欺取財之犯意聯絡
    ，推由某成員，於附表二所示時間，以上開門號0000000000
    撥打予許宸安、姚硯涵等人，並以附表二所示方式，使許宸
    安、姚硯涵均陷於錯誤，分別匯款及被轉帳如附表二所示金
    額至附表二所示帳戶內之事實，業經被告坦承不諱（見本院
    審易卷第26頁），核與證人黃建展（見警一卷第1頁至第5頁
    ）、顏榮民（見警一卷第45頁至第48頁）、薛淵琳（見警一
    卷第51頁至第54頁）、徐千惠（見警一卷第56頁至第59頁）
    、李宣怡（見警一卷第62頁至第65頁）、張再員（見警一卷
    第67頁至第70頁）、何儒融（見警一卷第73頁至第76頁）、
    陳盛風（見警一卷第78頁至第81頁）、陳文敦（見警一卷第
    83頁至第86頁）、劉慶助（見警一卷第88頁至第91頁）、魏
    江甫（見警一卷第93頁至第96頁）、許宸安（見警二卷第23
    頁至第24頁）、姚硯涵（見警二卷第19頁至第20頁）於警詢
    之證述相符，並有附表一編號1至2、4、6至10之被害人之郵
    政國內匯款單影本8張（見警一卷第49頁、第55頁、第66頁
    、第77頁、第82頁、第87頁、第92頁、第97頁）、附表一編
    號3之被害人第一商業銀行活期儲蓄存款存摺明細（見警一
    卷第61頁）、附表一編號5之被害人京城商業銀行開戶資料
    （見警一卷第71頁）、黃建展台南西華郵局客戶歷史交易明
    細（見警一卷第101頁）、門號0000000000雙向通聯紀錄（
    見警一卷第103頁至第108頁）、家樂福電信門號聲請書暨相
    關申請資料（見警二卷第16頁至第16之1頁）、門號0000000
    000通聯紀錄（見警二卷第25頁至第49頁）附表二編號2被害
    人郵局存摺交易明細表、澳盛銀行匯款單（見警二卷第21頁
    ）、附表二編號1被害人之內政部警政署反詐騙諮詢專線紀
    錄表暨台北縣政府警察局永和分局新生派出所受理刑事案件
    報案三聯單許宸安99年6月8日報案紀錄（見警二卷第22頁、
    偵一卷第52頁）各1份可參，堪認為真實。
  (二)被告雖以前揭情詞置辯。惟證人李幸澤業於警詢及偵查中證
    述：被告從未交付伊上開2門號之SIM卡等語（見警一卷第25
    頁至第27頁、偵二卷第31頁至第32頁）明確，可見被告上開
    辯詞，尚非事實。且按刑法上之故意，可分為直接故意與不
    確定故意（間接故意），所謂「不確定故意」，係指行為人
    對於構成犯罪之事實，預見其發生而其發生並不違背其本意
    者，刑法第13條第2項定有明文。而行動電話為個人通訊之
    工具，申辦行動電話門號並無任何特殊之限制，一般民眾皆
    可以隨時向數家電信公司申請之，並無使用他人行動電話號
    碼之必要，此為一般日常生活所熟知之常識，此乃眾所週知
    之事實，則依一般人之社會生活經驗，苟見陌生人不以自己
    名義申請，反而向不特定人蒐購、承租或借用他人之電話供
    己使用，衡情應對於該電話之是否合法使用乙節當有合理之
    懷疑，參以各報章雜誌及其他新聞媒體，對於以簡訊通知中
    獎、刮刮樂、假投資真詐財、網路購物詐欺、擄鴿勒贖恐嚇
    取財、或其他類似之不法犯罪集團，經常利用他人之電話及
    他人之存款帳戶，以隱匿其等詐欺取財犯罪之不法行徑，規
    避執法人員之查緝，並掩飾、確保因自己犯罪所得之財物，
    類此在社會上層出不窮的案件，亦多所報導及再三披露，是
    避免此等專屬性甚高之物品被不明人士利用為與財產有關之
    犯罪工具，亦應為一般生活認知所應有之認識。被告係身心
    健全之成年人，並非年幼無知或與社會隔絕之人，依其智識
    能力及社會生活經驗，對於辦理行動電話門號交付他人，該
    行動電話門號將有可能會被利用作為實行詐欺犯罪之工具一
    事應有所預見，縱無證據證明被告明知不詳之恐嚇取財集團
    、詐欺取財集團取得上開行動電話門號係用以何種犯罪，然
    就該詐欺集團嗣後將被告提供之上開行動電話門號供恐嚇取
    財、詐欺取財之用，並藉以規避查緝，顯有預見之可能，且
    不違反被告之本意。而被告竟僅為貪圖分期償還款項之利益
    ，即將上開2門號之SIM卡交付他人，顯見被告應可預見上開
    2 門號將被不法之徒用於犯罪，而不違反本意，顯然就事實
    一(一)、(二)部分各有幫助恐嚇取財集團、幫助詐欺取財集團各
    利用上開2門號犯罪之不確定故意。
  (三)綜上所述，本案事證明確，被告所辯，不足採信，其犯行堪
    以認定，應依法論科。
三、按刑法上之幫助犯，係對於犯罪與正犯有共同之認識，而以
    幫助之意思，對於正犯資以助力，而未參與實施犯罪之行為
    者而言（最高法院75年度台上字第1509號、84年度台上字第
    5998號、88年度台上字第1270號判決參照）；是以如未參與
    實施犯罪構成要件之行為，且係出於幫助之意思提供助力，
    即屬幫助犯，而非共同正犯。本案被告提供上開2門號，分
    別供上開不法集團恐嚇取財、詐欺取財使用，其雖未參與恐
    嚇取財、詐欺取財之行為，然顯係以幫助之意思，參與恐嚇
    取財、詐欺取財構成要件以外之行為，為幫助犯，核被告就
    事實一(一)、(二)所為，係分別犯刑法第30條第1項、第346條第
    1項之幫助恐嚇取財罪；同法第30條第1項、第339條第1項之
    詐欺取財罪。並均應依刑法第30條第2項規定，按正犯之刑
    減輕之。又被告就事實一(一)、(二)各以一幫助恐嚇取財、一詐
    欺取財犯意，交付不法集團成員上開2門號SIM卡，致使該不
    法集團成員得以對附表一、二所示之被害人為恐嚇取財、詐
    欺取財，雖上開不法集團成員有向多數被害人恐嚇取財、詐
    欺取財之行為，然因幫助犯行之成立，係以被告將上開2門
    號交付不法集團之事實行為以資判斷被告之幫助行為之單數
    或複數，被告就事實一(一)、(二)既各僅有一個交付行為，各僅
    能論以一個幫助行為。被告就事實一(一)、(二)各係以一幫助恐
    嚇取財、幫助詐欺取財行為，各致如附表一、二所示之被害
    人受害，而同時觸犯數幫助恐嚇取財、幫助詐欺取財罪名，
    均為想像競合犯，各應依刑法第55條之規定，從一重之幫助
    恐嚇取財、詐欺取財罪處斷。被告上開幫助恐嚇取財、幫助
    詐欺取財犯行，犯意各別、行為互殊，應分論併罰。爰審酌
    被告本身雖未實際參與恐嚇取財、詐欺取財犯行，但其提供
    上開2門號之SIM卡供不法犯罪集團使用，不僅造成執法機關
    不易查緝犯罪行為人，危害社會治安，助長社會犯罪風氣，
    更造成被害人求償上之困難，所為甚有不該，並審酌被害人
    遭受害之金額，及被告犯罪之動機、目的、智識程度、生活
    狀況等一切情狀，分別量處如主文所示之刑及諭知易科罰金
    之折算標準，並定其應執行刑及諭知易科罰金之折算標準。
據上論斷，應依刑事訴訟法第299條第1項前段，刑法第30條第1
項前段、第2項、第346條第1項、第339條第1項、第41條第1項前
段，第51條第5款，刑法施行法第1條之1，判決如主文。
本案經檢察官李茂增到庭執行職務。
中    華    民    國   100    年    12    月    30    日
                  刑事第二庭    審判長法  官  李政庭
                                      法  官  陳航代
                                      法  官  施盈志
以上正本證明與原本無異。
如不服本判決應於收受送達後10日內向本院提出上訴書狀，並應
敘述具體理由；如未敘述上訴理由者，應於上訴期間屆滿後20日
內向本院補提理由書（均須按他造當事人之人數附繕本）「切勿
逕送上級法院」。
中    華    民    國   100    年    12    月    30    日
                                      書記官  吳和卿
附錄本判決論罪之法條：
中華民國刑法第339條
（普通詐欺罪）
意圖為自己或第三人不法之所有，以詐術使人將本人或第三人之
物交付者，處 5 年以下有期徒刑、拘役或科或併科 1 千元以下
罰金。
以前項方法得財產上不法之利益或使第三人得之者，亦同。
前二項之未遂犯罰之。
中華民國刑法第346條
（恐嚇取財得利罪）
意圖為自己或第三人不法之所有，以恐嚇使人將本人或第三人之
物交付者，處 6 月以上 5 年以下有期徒刑，得併科 1 千元以
下罰金。
以前項方法得財產上不法之利益，或使第三人得之者，亦同。
前二項之未遂犯罰之。
附表一：門號0000000000（台灣大哥大公司）
 ┌──┬───┬────┬─────┬────┬─────┬─────┐
 │編號│被害人│恐嚇時間│匯款時間、│金額(新 │聯繫電話  │恐嚇之人頭│
 │    │告訴人│        │地點      │臺幣/元)│          │帳戶      │
 │    │      │        │          │        │          │          │
 ├──┼───┼────┼─────┼────┼─────┼─────┤
 │1.  │告訴人│99年4月 │99年4月14 │2,525元 │000000000 │黃健展郵局│
 │    │顏榮民│14日12時│日14時許，│        │          │0000000－ │
 │    │      │許      │在雲林土庫│        │          │0000000   │
 │    │      │        │郵局      │        │          │          │
 ├──┼───┼────┼─────┼────┼─────┼─────┤
 │2.  │告訴人│99年4月 │99年4月14 │2,510元 │0000000000│同上      │
 │    │薛淵琳│14日12時│日14時許，│        │          │          │
 │    │      │許      │在雲林虎尾│        │          │          │
 │    │      │        │郵局      │        │          │          │
 ├──┼───┼────┼─────┼────┼─────┼─────┤
 │3.  │告訴人│99年4月 │99年4月15 │2,580元 │0000000000│同上      │
 │    │徐千惠│14日13時│日14時許網│        │          │          │
 │    │      │許      │路銀行轉帳│        │          │          │
 ├──┼───┼────┼─────┼────┼─────┼─────┤
 │4.  │告訴人│99年4月 │99年4月14 │2,300元 │0000000000│同上      │
 │    │李萱怡│14日13時│日14時30分│        │          │          │
 │    │      │許      │許雲林虎尾│        │          │          │
 │    │      │        │郵局      │        │          │          │
 ├──┼───┼────┼─────┼────┼─────┼─────┤
 │5.  │告訴人│99年4月 │99年4月14 │2,570元 │0000000000│同上      │
 │    │張在員│14日12時│日18時許，│        │          │          │
 │    │      │許      │在嘉義民雄│        │          │          │
 │    │      │        │農會      │        │          │          │
 ├──┼───┼────┼─────┼────┼─────┼─────┤
 │6.  │告訴人│99年4月 │99年4月14 │2,515元 │0000000000│同上      │
 │    │何儒融│14日13時│日14時30分│        │          │          │
 │    │      │許      │許，在嘉義│        │          │          │
 │    │      │        │新港郵局  │        │          │          │
 ├──┼───┼────┼─────┼────┼─────┼─────┤
 │7.  │告訴人│99年4月 │99年4月14 │2,100元 │0000000000│同上      │
 │    │陳盛風│14日12時│日13時許，│        │          │          │
 │    │      │許      │在臺南歸仁│        │          │          │
 │    │      │        │郵局      │        │          │          │
 ├──┼───┼────┼─────┼────┼─────┼─────┤
 │8.  │告訴人│99年4月 │99年4月14 │2,550元 │0000000000│同上      │
 │    │陳文敦│14日12時│日15時37分│        │          │          │
 │    │      │許      │許，在臺南│        │          │          │
 │    │      │        │縣七股郵局│        │          │          │
 ├──┼───┼────┼─────┼────┼─────┼─────┤
 │9.  │告訴人│99年4月 │99年4月15 │2,200元 │0000000000│同上      │
 │    │劉慶助│14日13時│日8時許， │        │          │          │
 │    │      │許      │在雲林大埤│        │          │          │
 │    │      │        │郵局      │        │          │          │
 ├──┼───┼────┼─────┼────┼─────┼─────┤
 │10. │告訴人│99年4月 │99年4月15 │2,580元 │0000000000│同上      │
 │    │魏江甫│14日14時│日9時許， │        │          │          │
 │    │      │許      │在臺南縣西│        │          │          │
 │    │      │        │港郵局    │        │          │          │
 └──┴───┴────┴─────┴────┴─────┴─────┘
附表二：門號0000000000號（家樂福電信公司）
 ┌──┬───┬────┬───────────────┬────┬──────┬──────┐
 │編號│被害人│詐騙時間│詐騙方式                      │匯款時間│金額(新臺幣/│詐騙帳戶    │
 │    │      │        │                              │、地點  │元)         │            │
 ├──┼───┼────┼───────────────┼────┼──────┼──────┤
 │1.  │被害人│99年4月 │以0000000000門號撥打電話予許宸│不詳    │匯款8,888元 │103         │
 │    │許宸安│24日起至│安之0000000000門號，佯稱：要援│        │、帳戶遭轉出│-00000000000│
 │    │      │5月25日 │交需認證，系統有誤要退錢需依指│        │344,534元   │、          │
 │    │      │止      │示操作云云，致許宸安陷於錯誤，│        │            │816         │
 │    │      │        │匯款353,422元入詐騙集團指示右 │        │            │-00000000000│
 │    │      │        │開帳戶內。                    │        │            │ 6200       │
 ├──┼───┼────┼───────────────┼────┼──────┼──────┤
 │2.  │被害人│99年5月 │以0000000000門號撥打電話予姚硯│99年5月 │匯款29,923元│700         │
 │    │姚硯涵│19日起至│涵之0000000000門號，佯稱：要援│19日15時│、帳戶遭轉出│-00000000000│
 │    │      │25日止  │交，須先透過ATM辦識身分，復稱 │13分許匯│113,297元   │ 63858      │
 │    │      │        │會透過壞帳處理將要款項退還，須│款、99年│            │700         │
 │    │      │        │先辦理語音轉帳云云，致姚硯涵陷│5月24日 │            │-00000000000│
 │    │      │        │於錯誤，於右開匯款時間分別匯款│被以語音│            │ 55         │
 │    │      │        │右開金額入被告右開帳戶內。    │轉帳轉出│            │            │
 └──┴───┴────┴───────────────┴────┴──────┴──────┘